【裁判字號】    98,易,1182
【裁判日期】    990129
【裁判案由】    詐欺
【裁判全文】
臺灣臺南地方法院刑事判決              98年度易字第1182號
公  訴  人  臺灣臺南地方法院檢察署檢察官
被      告  乙○○
上列被告因詐欺案件，經檢察官提起公訴（98年度偵字第8380號
、9259號），本院判決如下：
    主  文
乙○○幫助意圖為自己不法之所有，以詐術使人將本人之物交付
，處有期徒刑參月，如易科罰金，以新台幣壹仟元折算壹日。
    事  實
一、乙○○可預見提供自己帳戶給他人使用，可能供詐欺集團掩
    飾或隱匿其等重大犯罪所得之財物，竟仍不違背其本意，基
    於幫助他人詐欺取財之不確定故意，於民國（下同）98年4
    月9日前某時，在不詳地點，將其申辦之聯邦銀行南台南分
    行（下稱聯邦銀行）帳號000000000000號帳戶之提款卡（含
    密碼）以及中華郵政股份有限公司臺南南門路郵局（下稱南
    門路郵局）帳號00000000000000號帳戶之存摺、提款卡（含
    密碼）交付給真實姓名年籍不詳之詐欺集團成員。嗣該詐欺
    集團中之其中一名成員於（一）97年12月7日至98年4月10日
    接續撥打電話向楊進發佯稱其中獎新臺幣（下同）105萬元
    ，使楊進發陷於錯誤，而依詐欺集團成員之指示，於98年4
    月10 日至臺中縣外埔鄉○○路333號外埔郵局匯款6萬1千元
    至乙○○上開南門路郵局帳戶內。（二）98年4月9日15時，
    撥打電話向楊永良佯稱其中獎105萬元而須先繳納捐款，使
    楊永良陷於錯誤，而依詐欺集團成員之指示，於同日15時30
    分許，至臺中縣豐原市○○路139號台北富邦商業銀行匯款6
    萬5 千元至乙○○上開聯邦銀行帳戶內。嗣經楊進發與楊永
    良於匯款後發覺有異，經報警處理始知上情。
二、案經臺南市警察局第二分局及臺南市警察局第六分局報告台
    灣台南地方法院檢察署檢察官偵查起訴。
    理  由
壹、證據能力之判斷：按被告以外之人於審判外之陳述，經當事
    人於審判程序同意作為證據，法院審酌該言詞陳述或書面陳
    述作成時之情況，認為適當者，亦得為證據，刑事訴訟法第
    159條之5第1項定有明文。查被告翁肇宏於本院審理時對證
    人即被害人楊進發、楊永良於警詢時所為筆錄之證據能力均
    不爭執，且本院依卷內資料審酌該警詢筆錄作成時之情況，
    亦認為並未有何違背法律或其他相關規定之情事，而應認為
    適當，是依刑事訴訟法第159條之5第1項之規定，上開證人
    於警詢所作之筆錄，為傳聞法則之例外而具有證據能力。
貳、犯罪事實之認定：
一、訊據被告乙○○固坦承申辦上開帳戶，惟矢口否認涉有幫助
    詐欺犯行，辯稱：辯稱：伊係將郵局帳戶之存摺、提款卡及
    聯邦銀行帳戶之提款卡放入伊妹妹之機車置物箱內遺失，係
    於98年3月底放入，至大約98年4月3日時，伊翻置物箱沒有
    看到帳戶，以為已經將帳戶拿起來放在家裡，後來經警察通
    知，才清點發現不見。經查：
(一)、上開帳戶係被告所有一事，業據被告於警詢及偵查中供承不
    諱。又證人即被害人楊進發、陽永良曾遭受詐騙集團佯稱中
    獎，致陷於錯誤，遂依指示分別匯款61,000元、65,000元至
    被告上開帳戶內等情，業據被害人於警詢中證述明確，復有
    被告所有之上開帳戶開戶資料與存摺交易查詢明細、被害人
    楊永良提供之台北富邦銀行匯款委託書、被害人楊進發提供
    之郵政國內匯款執據各1份在卷可稽。是被告所有之前開帳
    戶確遭詐騙集團做為詐欺取財人頭帳戶之用乙情，應堪認定
    。
(二)、被告雖以遺失等情置辯，然查，被告上開南門路郵局帳戶提
    款卡係於98年3月30日申請遺失補發，並於98年4月2日核發
    ，此有金融卡申請書及交易明細表各1份附卷可佐，惟被告
    之上開南門路郵局帳戶自97年5月1日起至98年3月29日止除
    利息入帳外並無交易紀錄，卻甫於98年4月2日核發晶片卡後
    ，旋於8日後之98年4月10日即為詐欺集團用以提領犯罪所得
    ，其提款卡補發及遭利用之時間極為緊密，被告上開所辯，
    尚非無疑。況被告於偵查中辯稱：伊於98年3月30日申請郵
    局提款卡係為了薪資轉帳，當時只做了1至2天，擔任家庭代
    工，拿回家裡作等語（見98年度核交字第17頁），於本院審
    理時則陳稱：申請核發郵局帳戶提款卡之原因，係因為喜歡
    收藏，因為伊沒有晶片卡，才去申請補發（本院卷第53頁）
    ，其前後所述不一，且有違常情，已難採信。又被告自承伊
    於98年4月3日在機車置物箱中未見上開帳戶存摺、提款卡以
    及身分証，以為伊已經收起來，就沒有積極尋找，但被告復
    自承嗣後於同年4月5日在崇孝塔掃地時，在草叢中撿回伊身
    分證等情（本院卷第54頁），衡諸常情，被告此時應已確定
    證件及帳戶資料係遺失，理應積極尋找，被告卻仍不為所動
    ，不但未積極尋找，亦未辦理掛失止付，則被告所辯遺失帳
    戶等情，實難採信。
(三)、再查，被害人楊進發、楊永良等人所匯款項，於渠等匯款後
    ，立即遭人至提款機提領，有被告前揭帳戶存摺交易查詢明
    細在卷可佐。衡諸常情，詐騙之人為確保取得不法利益，依
    常理判斷，其所利用供被害人匯款之存摺帳戶，必係其等所
    可掌控之帳戶，亦即無庸擔心該帳戶提款卡及密碼無法使用
    或隨時遭人掛失止付等情致無法提領金錢之窘境，若依被告
    所述其上開帳戶提款卡係遺失，則詐欺集團成員豈能確信其
    詐欺犯罪所得不至遭帳戶所有人提領或掛失止付，是被告辯
    稱係提款卡遺失云云，應係臨訟卸責之詞，尚難採信為真實
    。
(四)、綜上所述，被告應係交付其持用之上開帳戶存摺、印章及提
    款卡（含密碼）等物予詐騙集團，使該詐騙集團得以詐騙被
    害人楊永良、楊進發之事實已可確認。被告幫助詐欺取財犯
    行明確，堪以認定，應依法論科。
二、按刑法上幫助犯，係指以幫助之意思，對於正犯資以助力，
    而未參與實施犯罪之行為者而言，被告基於幫助他人詐欺取
    財之故意，將其所持用之上開帳戶交予詐騙集團，以利詐騙
    集團詐騙被害人後，匯入款項之用，並得自該帳戶提領花用
    ，惟無證據證明被告有參與詐欺犯行之實施，故核被告所為
    係犯刑法第30條第1項、第339條第一項之幫助詐欺取財罪，
    並應依刑法第30條第2項之規定，依正犯之刑減輕之。爰審
    酌被告犯罪動機、手段、被害人所受損害之程度、犯罪後始
    終否認犯行之態度等一切情狀，量處如主文所示之刑，並諭
    知易科罰金之折算標準，以資懲儆。
據上論斷，應依刑事訴訟法第299條第1項前段，刑法第30條、第
339條第1項、第41條第1項前段，刑法施行法第1條之1，判決如
主文。
本案經檢察官甲○○到庭執行職務。
中    華    民    國    99    年    1    月    29    日
                    刑事第十庭  審判長法  官  陳威龍
                                      法  官  盧鳳田
                                      法  官  高如宜
以上正本證明與原本無異。
如不服本判決應於收受本判決後10日內向本院提出上訴書狀，並
應敘述具體理由。如未敘述上訴理由者，應於上訴期間屆滿後20
日內向本院補提理由書狀（均須按他造當事人之人數附繕本）「
切勿逕送上級法院」。
                                      書記官  陳姿利
中    華    民    國    99    年    2     月    12    日
附錄法條
刑法第339條第1項：
意圖為自己或第三人不法之所有，以詐術使人將本人或第三人之
物交付者，處五年以下有期徒刑、拘役或科或併科一千元以下罰
金。

司法院資訊處製作；財團法人民間司法改革基金會備份。
